臺灣高等法院臺中分院刑事判決　　　　　　　　　九十一年度上訴字第六四號
　　上　訴　人　臺灣台中地方法院檢察署檢察官
　　被　　　告　丙○○
　　指定辯護人　本院公設辯護人乙○○
右上訴人因被告偽造有價證券等案件，不服臺灣臺中地方法院九十年度訴字第二八二
四號中華民國九十一年三月十一日第一審判決（起訴案號：臺灣臺中地方法院檢察署
九十年度偵緝字第六六六號），提起上訴，本院判決如左：
    主      文
原判決撤銷。
丙○○意圖為自己不法之所有，以詐術使人將本人之物交付，處有期徒刑捌月。
    事      實
一、丙○○明知自己無償債能力，且知其於民國（下同）八十八年底，循聯合報分類
    廣告，以每張支票新臺幣（下同）四千元之代價，在臺中市○○○路某處，向不
    詳年籍姓名之成年男子所購得如附表所示二張支票之發票人何武熙與其不認識，
    不可能兌付附表所示之二張支票，竟因需錢週轉，即意圖為自己不法之所有，而
    於八十九年一月中旬某日晚上七、八時許，持附表所示二紙支票至友人丁○○位
    在台中縣豐原市○○路二八八號之店中，向丁○○詐稱該二紙支票係其生意客戶
    所交付之客票，屆期可以兌現，而以借款週轉為詞，向丁○○詐騙現金。丁○○
    因與丙○○為舊識，誤認丙○○所言為真，致陷於錯誤，乃當場應允，並隨即交
    付一百六十三萬九千四百元之現金予丙○○。詎丁○○於附表所示之二紙支票票
    載發票日後提示付款，均未獲兌現，經查詢結果，方知該二紙支票之支票帳戶於
    八十八年十二月三日即已拒絕往來，且丙○○於借貸後亦不知去向，致丁○○追
    索無門，始知受騙。
二、案經被害人丁○○訴由台灣台中地方法院檢察署檢察官偵查起訴。
    理      由
一、訊據本案被告丙○○（以下簡稱為被告）經本院傳喚，均未於訊問期日與審理期
    日到庭，據其於原審法院所為之陳述，雖坦承有於前開時、地，以附表所示二張
    支票，以借貸為詞，向告訴人丁○○收受上開金錢，但仍否認伊有向告訴人丁○
    ○詐取財物之犯意，並辯稱：伊在借貸之時，原本希望在票載發票日期之前，即
    向告訴人丁○○還清欠款，並將支票取回，並非有意詐欺云云。
二、然查：本案被告前開犯罪事實，業據告訴人丁○○指述甚詳，並有附表所示之二
    紙支票，及其退票理由單各一紙，以及板信商業銀行埔墘分行九十年二月六日板
    信埔墘字第○四號函所檢附之何武熙開戶資料、退票記錄、資金往來明細資料等
    件在卷可稽。本案被告於偵、審中，亦坦承其與何武熙並不認識，附表所示二張
    支票係其於八十八年底，循聯合報分類廣告，以每張支票四千元之代價，在台中
    市○○○路某處，向不詳年籍姓名之成年男子所購得等情。被告既係以八千元購
    得附表所示二紙支票，則此二紙支票之發票人何武熙豈會為被告支付一百六十三
    萬九千四百元之票款？被告對上開二紙支票屆期無法兌付，顯屬知之甚明。再參
    酌被告於八十九年一月中旬，以借貸為詞，向告訴人丁○○收受上開現金之時，
    何武熙之上開支票帳戶已於八十八年十二月三日即被拒絕往來，另上開支票之發
    票日期為八十九年二月八日，離借貸日期不遠，而被告於偵、審期間，非但未能
    辯陳其將如何清償債務，反曾供陳：因為欠別人的錢，所以才詐騙告訴人等語（
    見偵查卷宗第十八頁），以及被告於收受上開現金之後，即不知去向，致告訴人
    丁○○追討無門，上情亦為被告於偵、審期間所不否認，顯難認定被告有清償上
    開債務之意願各情以觀，被告於原審法院辯稱：伊在借貸之時，原本希望在票載
    發票日期之前，即向告訴人丁○○還清欠款，並將支票取回，並非有意詐欺云云
    ，顯係卸責之詞，不足採信。本案告訴人丁○○所以會將一百六十三萬九千四百
    元之現金於前開時、地交付予被告，係因被告佯稱附表所示二紙支票係伊生意客
    戶所交付之客票，屆期可以兌現，告訴人丁○○才因此陷於錯誤，並當場交付上
    開現金，復據告訴人丁○○指訴甚詳，堪證告訴人丁○○之交付財物，係因被告
    施用前開詐術所致。事證明確，本案被告之詐欺犯行至堪認定。
三、核被告所為，係犯刑法第三百三十九條第一項之詐欺取財罪，應予依法論科。
四、本件公訴人之公訴意旨雖另以：被告於八十八年底，依不詳姓名之男子刊登於聯
    合報之分類廣告，向該男子以八千元之代價，購買事先由該男子填妥發票日期、
    蓋有印章，發票人為「何武熙」，付款人為板信商業銀行埔墘分行之人頭支票二
    張，再由被告在該二紙支票上分別偽填票面金額為八十二萬四千四百元，及八十
    一萬五千元（即如附表所示之支票），後即於八十九年一月間，持該二紙支票向
    告訴人借得現金一百六十三萬九千四百元，因認被告另涉犯刑法第二百零一條第
  一項之偽造有價證券罪（至於被告行使偽造有價證券之行為，已被偽造有價證券
    之行為所吸收，不另論罪）等語。惟按犯罪事實應依證據認定之，無證據不得推
    定其犯罪事實；又不能證明被告犯罪者，即應諭知被告無罪之判決，此於刑事訴
    訟法第一百五十四條、及同法第三百零一條第一項分別定有明文。訊據本案被告
    於原審法院審理時，堅詞否認有何偽造有價證券之犯行，並辯稱：如附表所示之
    二紙支票之票面金額均非伊所填寫，而係開票人所寫，且伊在購買收到支票時，
    票面金額即已填載完畢，偵查時因太緊張聽錯了，才稱票面金額是伊所寫的等語
    。經查：本案被告持向告訴人丁○○詐取財物之附表所示二紙支票，其發票人何
    武熙係於八十八年六月二十八日到板信商業銀行埔墘分行開設上開支票存款帳戶
    ，至同年十二月三日即被拒絕往來，其間，該帳戶所簽發而被退票之八十四張支
    票，均係因存款不足而被退票，本案被告持向告訴人丁○○詐取財物之附表所示
    二紙支票，亦係因存款不足而被退票，此有板信商業銀行埔墘分行於九十年二月
    六日以板信埔墘字第○四號函所檢附之何武熙開戶資料、退票記錄、資金往來明
    細資料等件在卷可稽，並有附表所示二紙支票之退票理由單影本附卷足佐。由上
    開事證，可見被告持向告訴人丁○○詐取財物之附表所示二紙支票，其印文係屬
    真正，並非他人所偽造蓋用。公訴人既亦是認附表所示二紙支票係被告係於八十
    八年底，依聯合報所刊登之分類廣告，以八千元之代價向某不詳姓名之男子所購
    得，且購得之時，已由該男子填妥發票日期並蓋有印章，而被告所以會以八千元
    之代價購買上開二紙支票，其目的係在持以使用，並非收藏不用，對此事實，上
    開不詳姓名之男子顯屬知之甚詳，在此情形，如謂上開不詳姓名男子並未授權被
    告填寫上開支票尚未填寫之其餘應記載事項，顯難認符情理。是本案被告在以八
    千元之代價，向上開不詳姓名之男子購得上開二紙支票之時，縱使其發票金額有
    未經填寫之情事，被告於主觀上，應有已經獲得授權填寫支票發票金額之認知，
    要堪認定。本案既無確切之證據可資證明被告對附表所示之二紙支票係遭偽造一
    節，有所知悉，此外，亦無法證明被告具有偽造有價證券並持以行使之主觀犯意
    ，縱使其持附表所示二張支票向告訴人丁○○詐借現款另涉詐欺，其所為核與偽
    造或行使偽造有價證券之犯罪構成要件，尚屬有間，自無從令其負該罪之刑責。
    因公訴意旨認此部分與被告前開論罪科刑之詐欺罪部分，有方法結果之牽連犯關
    係，屬裁判上一罪，爰不就此另為被告無罪之諭知。
五、原審判決就被告前開所犯，予以論罪科刑，固非無見，惟本案被告以購買附表所
    示二紙支票之方式，以借款週轉為詞，向告訴人丁○○詐騙現金之時，即已有屆
    期不為清償之不法所有意圖，其說明有如前述，亦因此始能令負刑法詐欺取財之
    罪責。原審判決於被告之犯罪事實欄亦為相同之認定，詎於理由科刑欄，反以被
    告曾在附表所示之二紙支票上面背書，即認定被告並非存心賴債不還，前後認定
    尚有矛盾。且本案被告以購買上開支票之方式，向告訴人丁○○所詐取之現金多
    達一百六十三萬九千四百元，現均置之不理，且迄未清償分文，惡性不輕，原審
    判決僅判處被告有期徒刑六月，量刑亦有失當。是本案公訴人上訴指訴被告有犯
    偽造有價證券罪部分，此部分之上訴雖無理由，但公訴人上訴指謫原審判決量刑
    過輕，則為有理由，應由本院將原審判決撤銷改判。爰審酌被告之品行（並無犯
    罪紀錄）、犯罪手段、及所詐取之現金多達一百六十三萬九千四百元，自八十九
    年一月中旬之犯罪時間迄今已將二年六個月，不僅並未清償分文，且猶置之不理
    ，避不見面等一切犯罪情狀，量處有期徒刑八月。
六、本案被告經本院合法傳喚，無正當理由未於審判期日到庭，爰不待其陳述逕行判
    決。
七、據上論斷，應依刑事訴訟法第三百六十九條第一項前段、第三百六十四條、第二
    百九十九條第一項前段、第三百七十一條、第三百三十九條第一項、罰金罰鍰提
    高標準條例第一條前段，判決如主文。
本案經檢察官甲○○到庭執行職務。
中      華      民      國      九十一  年      六      月      十九    日
                                臺灣高等法院臺中分院刑事第三庭
                                      審判長法  官  陳  朱  貴
                                            法　官　劉　連　星
                                            法  官  廖  柏  基
右正本證明與原本無異。
檢察官得上訴。
被告不得上訴。
如不服本判決應於收受送達後十日內向本院提出上訴書狀，其未敘述上訴之理由者並
得於提起上訴後十日內向本院補提理由書（均須按他造當事人之人數附繕本）。
                                            書記官　詹  錫　朋
中      華      民      國      九十一  年      六      月      二十    日
附錄論罪科刑法條
刑法第三百三十九條第一項
意圖為自己或第三人不法之所有，以詐術使人將本人或第三人之物交付者，處五年以
下有期徒刑、拘役或科或併科一千元以下罰金。
                                                                        Ａ
~FO
附表：
  ┌──┬───┬────────┬─────────┬──────────┬─────┐
  │編號│發票人│票載日期（民國）│票面金額（新臺幣）│付款人              │支票號碼  │
  ├──┼───┼────────┼─────────┼──────────┼─────┤
  │ 一 │何武熙│八十九年二月八日│捌拾壹萬伍千元    │板信商業銀行埔墘分行│PM0000000 │
  │    │      │                │                  │帳號：000000000     │          │
  ├──┼───┼────────┼─────────┼──────────┼─────┤
  │ 二 │同右  │同右            │捌拾貳萬肆仟肆佰元│同右                │PM0000000 │
  └──┴───┴────────┴─────────┴──────────┴─────┘
